臺灣高雄地方法院民事裁定
108年度消債清字第244號
聲  請  人  吳幼杮（原名：李吳幼杮）
0000000000000000

0000000000000000

上列當事人因消費者債務清理事件聲請清算，本院裁定如下：
    主  文
聲請人吳幼杮（原名：李吳幼杮）自中華民國一百零九年四月二
十一日下午四時起開始清算程序。
命司法事務官進行本件清算程序。
    理  由
一、聲請意旨略以：伊無力清償債務，且有不能清償債務或有不
    能清償之虞，又伊未經法院裁定開始更生程序或許可和解或
    宣告破產，爰聲請清算等語。
二、按債務人不能清償債務或有不能清償之虞者，得依本條例所
    定更生或清算程序，清理其債務；債務人對於金融機構負債
    務者，在聲請更生或清算前，應向最大債權金融機構請求協
    商債務清償方案，或向其住、居所地之法院或鄉、鎮、市、
    區調解委員會聲請債務清理之調解；自債務人提出協商請求
    之翌日起逾30日不開始協商，或自開始協商之翌日起逾90日
    協商不成立，債務人得逕向法院聲請更生或清算；債務人於
    法院裁定開始更生程序或許可和解或宣告破產前，得向法院
    聲請清算；法院開始清算程序之裁定，應載明其年、月、日
    、時，並即時發生效力；法院裁定開始更生或清算程序後，
    得命司法事務官進行更生或清算程序；必要時，得選任律師
    、會計師或其他適當之自然人或法人1人為監督人或管理人
    ，消費者債務清理條例（下稱消債條例）第3條、第151條第
    1項、第153條、第80條前段、第83條第1項、第16條第1項分
    別定有明文。
三、經查：
  ㈠聲請人於民國108年12月9日具狀聲請清算，所提出之債權人
    清冊未列入任何金融機構債權，故無消債條例第151條第1項
    規定之適用，有聲請人之債權人清冊（卷第16頁）可憑。
  ㈡次查，聲請人於106年及107年度申報所得分別為新臺幣（下
    同）695元、0元，惟其自陳聲請清算前2年內有打零工之收
    入平均每月12,000元，名下無財產，勞工保險投保於大高雄
    餐飲業職業工會，現投保薪資為43,900元，原有國泰人壽及
    南山人壽保單各1張，均於105年10月變更要保人為其長女李
    義雲。又聲請人自陳從事清潔工，工作地點為高雄市區之雇
    主住家，以時薪140元至150元計，每月收入為11,900元至12
    ,400元不等；因其母歿，於107年5月1日領取勞保家屬死亡
    給付131,700元，未領取社會局補助，成年子女均未給付扶
    養費等情，此有財政部高雄國稅局106年及107年度綜合所得
    稅各類所得資料清單及總歸戶財產查詢清單（卷第5頁、第1
    4至15頁）、信用報告（卷第7頁）、財團法人金融聯合徵信
    中心前置協商專用債權人清冊（卷第9至10頁）、財產及收
    入狀況說明書（卷第11至13頁）、債權人清冊（卷第16頁）
    、戶籍謄本（卷第18頁）、高雄市政府社會局社會福利資訊
    料查詢表（卷第25至27頁）、勞工保險被保險人投保資料表
    （卷第30頁）、切結書（卷第31頁）、存摺（卷第32至37頁
    ）、商業保險投保資料查詢結果表（卷第39頁）、國泰人壽
    保險股份有限公司函（卷第48至49頁）、南山人壽保險股份
    有限公司函（卷第51至52頁）、勞動部勞工保險局函（卷第
    59頁）等在卷可參。則在查無聲請人有其他收入來源之情形
    下，佐以其107年度無申報所得紀錄，且已出具收入切結書
    ，本院即以其切結每月收入12,000元作為核算其現在償債能
    力之基礎。
  ㈢關於聲請人個人日常必要支出部分，按債務人必要生活費用
    ，以最近一年衛生福利部或直轄市政府所公告當地區每人每
    月最低生活費一點二倍定之，消債條例第64條之2第1項定有
    明文。本院參酌衛福部社會司所公告109年度高雄市最低生
    活費標準為13,099元，則聲請人每月生活所必需除有特殊情
    形並有證據證明者外，自宜以此數額之1.2倍即15,719元為
    度，始得認係必要支出。又上開最低生活費用之標準，係照
    當地近1年平均每人消費支出60％，依其基準之家庭收支調查
    報告調查表格式示有關經常性支出之調查項目，其原即包括
    利息支出、食品、衣著、房租及水費、電費、醫療保健、交
    通、娛樂、教育等基本生活需求；因聲請人自陳戶籍地為前
    配偶之父親李鳳陽所有（見卷第29頁），且於財產及收入狀
    況說明書並未列載房屋支出，堪認聲請人客觀上應無房屋費
    用支出，故於計算聲請人個人每月必要生活費時，即應自前
    開已包括聲請人居住費用在內，扣除相當於房租支出所佔比
    例約24.36％，俾免重複計列費用，而符公平之旨，則依此計
    算之結果，聲請人每月之必要生活費在不含居住費用之情形
    下，即應為11,890元【計算式：15,719－（15,719×24.36%）
    ＝11,890】。
  ㈣綜上所述，以聲請人現每月收入12,000元為其償債能力基準
    ，扣除個人必要生活費11,890元後，餘110元，而聲請人之
    債權人清冊僅載合作金庫資產管理股份有限公司，債務總額
    為1,543,000元（參卷第45至48頁，另聯徵中心當事人綜合
    信用報告顯示聲請人擔任李尚鴻、李義雲及李俊賢於臺灣銀
    行之助學貸款保證人，聲請人則稱助學貸款主債務人尚無須
    還款、故伊尚無負保證債務等語，惟臺灣銀行仍應列為聲請
    人之債權人，併此敘明），以聲請人每月所餘按月攤還結果
    ，需約1,169年（計算式：1,543,000÷110÷12＝1,168.9）始
    能清償完畢，堪認聲請人確有不能清償債務之情事，則聲請
    人向本院聲請清算，應予准許，爰命司法事務官進行本件清
    算程序。
四、依消債條例第11條第1項、第83條第1項、第16條第1項，裁
    定如主文。
中　　華　　民　　國　　109 　年　　4 　　月　　21　　日
                  民事庭　法  官　賴寶合
以上正本係照原本作成。
本裁定不得抗告。
中　　華　　民　　國　　109 　年　　4 　　月　　21　　日
                          書記官  胡美儀